臺灣桃園地方法院刑事判決　　　　　　　100年度訴字第538號
公　訴　人　臺灣桃園地方法院檢察署檢察官
被　　　告　陳育湘
選任辯護人　劉純增律師
上列被告因偽造有價證券等案件，經檢察官提起公訴（99年度偵
字第10372 號），本院判決如下︰
    主  文
陳育湘意圖為自己不法之所有，以詐術使人將本人之物交付，處
有期徒刑陸月，減為有期徒刑月；又意圖供行使之用，而偽造
有價證券，處有期徒刑壹年捌月。應執行有期徒刑壹年拾月，緩
刑肆年，如附表一所示偽造之本票原本拾玖紙均沒收。
     事  實
一、陳育湘與林燕秋為鄰居，陳育湘因經常前往林燕秋所經營址
    設桃園縣蘆竹鄉○○路174 號文具店購買物品而逐漸熟識，
    陳育湘竟意圖供行使之用及為自己不法所有，而基於偽造有
    價證券及詐欺之犯意，於民國95年12月間至96年3 月中旬某
    日，在上址向林燕秋佯稱，小額借貸可賺取利息云云，遊說
    林燕秋投資，致林燕秋陷於錯誤，而交付共新臺幣（下同）
    75萬元與陳育湘。陳育湘為取信林燕秋，明知未經附表一所
    示之發票人「許新」等人之授權或同意，無權以附表一所示
    發票人名義簽發本票，竟於附表一所示之發票日或發票日前
    數日，在陳育湘位於桃園縣蘆竹鄉○○○路70號5 樓之1住
    處，擅自在如附表一所示本票發票人欄位，偽造附表一所示
    發票人姓名之署押，而接續偽造完成如附表一編號1 至19
    所示之本票共19紙後，陳育湘於96年2 月間某日起至96年3
    月間某日，冒用附表一所示發票人名義，前往林燕秋所經營
    上址文具店內，持上開偽造本票19紙交付予林燕秋，佯供擔
    保上開借款之用以行使，足以生損害於林燕秋及附表編號一
    所示之發票人。嗣林燕秋察覺有異，向陳育湘催討積欠款項
    ，陳育湘即避不見面而報警處理，始查悉上情。
二、案經林燕秋訴由桃園縣政府警察局蘆竹分局報由臺灣桃園地
    方法院檢察署檢察官偵查起訴。
    理  由
一、以下本院援引之人證或書證，當事人對於證據能力均不爭執
    ，且於本院審理期日提示並告以要旨時，均未聲明異議，經
    本院審認結果，尚無不得為證據之情形，且以之作為證據尚
    屬適當，依刑事訴訟法第159條之5之規定，均認有證據能力
    ，合先敘明。
二、上揭事實業據被告陳育湘於本院準備程序及審理時坦承不諱
    ，核與告訴人林燕秋之指訴情節大致相符，且有如附表一所
    示之本票影本19紙及被告以自己名義開立之支票作為本件借
    款餘額擔保之用之支票影本1 紙附卷可稽（見偵卷第8 頁至
    第15頁），足見被告之自白與事實相符。本案事證明確，被
    告犯行洵堪認定，應依法論科。
三、核被告所為，係犯刑法第201 條第1 項之偽造有價證券罪、
    第339 條第1 項之詐欺取財罪。被告在上揭附表一所示本票
    上偽造附表一所示發票人署押之行為，為其偽造附表一所示
    本票有價證券之部分行為，而被告行使偽造本票有價證券之
    低度行為為偽造本票有價證券之高度行為所吸收，均不另論
    罪。被告於密切接近之時、地，接續偽造附表一所示之本票
    ，就被告而言，係欲供作向告訴人林燕秋詐領款項以供擔保
    之工具，依一般社會通念難以強行分開，應包括視為接續之
    一行為予以評價，較為合理，為接續犯；被告以同一行為偽
    造如附表一所示不同被害人名義簽發本票，而侵犯數不同被
    害人之法益，為想像競合犯，應依刑法第55條規定，僅論以
    一偽造有價證券罪。被告接續數次詐騙告訴人之行為，係基
    於單一犯罪決意，在密接時空實施，持續侵害相同法益，各
    次行為之獨立性極為薄弱，依一般社會健全觀念，難以強行
    分開，在刑法評價上，以視為數個舉動之接續施行，合為包
    括之一行為予以評價，較為合理，應屬接續犯，只論以一個
    詐欺取財罪。被告行使偽造有價證券，係供擔保，已如前述
    ，則其借款之行為，係屬行使偽造有價證券行為以外另一行
    為（最高法院90年台上字第5416號判決參照）。是被告偽造
    有價證券與詐欺犯行間，犯意各別，行為互殊，應予分論並
    罰。爰審酌被告利用告訴人信任遂行詐欺及偽造有價證券犯
    行，危害社會正常交易秩序，並使告訴人蒙受財產上損失，
    應予非難。惟被告於本院準備程序及審理時坦承犯行，非無
    悔意，犯後態度良好，且與告訴人達成和解，告訴人並表示
    願意原諒被告，此業據告訴人供承明確，並有和解書1 紙在
    卷足憑。參以被告所犯偽造有價證券罪之法定刑最低度仍高
    達有期徒刑3 年，衡情度勢，本件即屬情輕法重，被告所為
    顯可憫恕，是以依刑法第59條規定就偽造有價證券部分減輕
    其刑。爰審酌被告品行、智識程度、生活情況、犯後坦承犯
    行、態度尚佳，所得利益及所造成損害等一切情狀，量處如
    主文所示之刑。被告所犯本件偽造有價證券罪之時間雖在96
    年4 月24日前，然經本院諭知有期徒刑1 年8 月，依中華民
    國九十六年罪犯減刑條例第3 條第1 項第15款規定，不予減
    刑；被告詐欺之犯罪時點為95年12月間至96年3 月中旬，係
    在中華民國九十六年罪犯減刑條例所定96年4 月24日減刑基
    準日之前，且所犯之罪核與該條例第2 條第1 項之規定相符
    ，復無同條例第3 條限制減刑之除外情形，是爰依該條例第
    2 條第1 項第3 款規定，減其上開宣告刑期二分之一。並就
    被告所犯數罪定其應執行刑，以資懲儆。末查，被告前未曾
    受有期徒刑以上刑之宣告，有臺灣高等法院被告前案紀錄表
    可稽，其僅因一時失慮致犯本罪，且與告訴人達成和解，是
    本院信被告經此偵審程序，應知所警惕而無再犯之虞，所宣
    告之刑以暫不執行為適當，爰依刑法第74條第1 項第1 款之
    規定，併予宣告緩刑4 年。至於被告所偽造如附表一所示之
    本票共19紙屬偽造之有價證券，依刑法第205 條規定併予宣
    告沒收之。
據上論斷，應依刑事訴訟法第299 條第1 項前段，刑法第201 條
第1 項、第339 條第1 項、第51條第5 款、第55條、第59條、第
74條第1 項第1 款、第205 條，中華民國九十六年罪犯減刑條例
第2 條第1 項第3 款、第7 條、第11條，刑法施行法第1 條之1
第1 項、第2 項前段，判決如主文。
本案經檢察官戴瑞麒到庭執行職務。
中    華    民    國   100    年    10    月    28    日
                  刑事第八庭審判長法  官  劉為丕
                                  法  官  翁儀齡
                                  法  官  王育珍
附件一
┌───┬───┬───┬───┬────┬─────────┐
│      │票號  │發票人│金額  │發票日  │地址              │
├───┼───┼───┼───┼────┼─────────┤
│ 1    │      │      │      │        │臺北市○○街17巷13│
│      │531788│ 許新 │60,000│ 96.2.18│號23樓            │
├───┼───┼───┼───┼────┼─────────┤
│ 2    │121672│李玉蘭│60,000│ 96.2.22│臺北市○○○路○段 │
│      │      │      │      │        │66巷24號3樓       │
├───┼───┼───┼───┼────┼─────────┤
│ 3    │121651│林河德│30,000│ 96.2.24│臺北市○○街29巷17│
│      │      │      │      │        │號4樓             │
├───┼───┼───┼───┼────┼─────────┤
│ 4    │121651│郭文國│30,000│ 96.2.24│臺北市○○街143巷 │
│      │      │      │      │        │39號3樓           │
├───┼───┼───┼───┼────┼─────────┤
│ 5    │121662│呂秀鳳│60,000│96.2.24 │臺北市○○○路○段 │
│      │      │      │      │        │62巷10號5樓       │
├───┼───┼───┼───┼────┼─────────┤
│ 6    │121664│李阿娥│30,000│96.2.24 │臺北市○○路○段41 │
│      │      │      │      │        │巷15號2樓         │
├───┼───┼───┼───┼────┼─────────┤
│ 7    │121674│王清池│60,000│96.2.24 │臺北市○○○路○段 │
│      │      │      │      │        │33巷5樓           │
├───┼───┼───┼───┼────┼─────────┤
│ 8    │531799│朱文淑│30,000│96.2.28 │台北縣板橋2段11巷 │
│      │      │      │      │        │29號3樓           │
├───┼───┼───┼───┼────┼─────────┤
│ 9    │384781│楊光男│30,000│96.2.28 │臺北市○○街125號3│
│      │      │      │      │        │樓                │
├───┼───┼───┼───┼────┼─────────┤
│ 10   │384790│江玉枝│60,000│96.2.28 │台北縣三重市正義北│
│      │      │      │      │        │路433巷37號3樓    │
├───┼───┼───┼───┼────┼─────────┤
│ 11   │384792│金家源│30,000│96.2.28 │台北市○○○路○段 │
│      │      │      │      │        │59巷3號6樓        │
├───┼───┼───┼───┼────┼─────────┤
│ 12   │384793│郭坤榮│30,000│96.3.2  │台北縣松江路1段105│
│      │      │      │      │        │號3樓             │
├───┼───┼───┼───┼────┼─────────┤
│ 13   │444797│林春耕│30,000│96,3,2  │臺北市○○街30巷4 │
│      │      │      │      │        │號1樓             │
├───┼───┼───┼───┼────┼─────────┤
│ 14   │444864│呂德明│60,000│96.3.2  │臺北市○○街19號4 │
│      │      │      │      │        │樓                │
├───┼───┼───┼───┼────┼─────────┤
│ 15   │444873│鄭連欽│30,000│96.3.3  │北縣三重市○○街21│
│      │      │      │      │        │巷76號1樓         │
├───┼───┼───┼───┼────┼─────────┤
│ 16   │444871│王世雄│30,000│96.3.3  │台北延平北路2段276│
│      │      │      │      │        │號3樓             │
├───┼───┼───┼───┼────┼─────────┤
│  17  │121653│邱玉│30,000│96.3.3  │台北縣三重市○○街│
│      │      │      │      │        │106巷58號3樓      │
├───┼───┼───┼───┼────┼─────────┤
│  18  │444859│王天來│30,000│96.3.3  │台北市○○街39巷2 │
│      │      │      │      │        │號5樓             │
├───┼───┼───┼───┼────┼─────────┤
│  19  │244696│何麗華│30,000│96.3.17 │北縣三重市○○○路│
│      │      │      │      │        │253巷9號2樓       │
└───┴───┴───┴───┴────┴─────────┘
以上正本證明與原本無異。
如不服本判決應於收受判決後10日內向本院提出上訴書狀，並應
敘述具體理由。其未敘述上訴理由者，應於上訴期間屆滿後20日
內向本院補提理由書( 均須按他造當事人之人數附繕本) 「切勿
逕送上級法院」。
                                      書記官  范升福
中    華    民    國   100    年    10    月    28    日
附錄論罪科刑法條：
中華民國刑法第201條
（有價證券之偽造變造與行使罪）
意圖供行使之用，而偽造、變造公債票、公司股票或其他有價證
券者，處3 年以上 10 年以下有期徒刑，得併科 3 千元以下罰
金。
行使偽造、變造之公債票、公司股票或其他有價證券，或意圖供
行使之用，而收集或交付於人者，處 1 年以上 7 年以下有期徒
刑，得併科 3 千元以下罰金。
中華民國刑法第339條
（普通詐欺罪）
意圖為自己或第三人不法之所有，以詐術使人將本人或第三人之
物交付者，處 5 年以下有期徒刑、拘役或科或併科 1 千元以下
罰金。
以前項方法得財產上不法之利益或使第三人得之者，亦同。
前二項之未遂犯罰之。